臺灣高雄地方法院刑事判決　　　　　　95年度交簡上字第32號
上　訴　人　丁○○
選任辯護人　梁智豪律師
上列上訴人因過失傷害案件，不服臺灣高雄地方法院交通法庭93
年度交簡字第1686號中華民國94年12月30日第一審判決（聲請簡
易判決處刑案號：臺灣高雄地方法院檢察署93年度偵字第11511
號），提起上訴，本院管轄之第二審合議庭判決如下：
    主  文
上訴駁回。
丁○○緩刑貳年。
    事  實
一、丁○○未考領機車駕駛執照，依規定不得駕駛機車，竟於民
    國92年7月29日7時30分許，駕駛車牌號碼000-0000號輕型機
    車，沿高雄縣旗山鎮○○○路由北向南行駛，途經該路與永
    福街之設有閃光號誌交岔路口，原應注意車前狀況，並隨時
    採取必要之安全措施，以避免危險之發生，而依當時情況，
    天候晴，日間自然光線，路面柏油、乾燥、無缺陷，無障礙
    物，視距良好，並無不能注意之情事，竟疏於注意，適有甲○○騎腳踏車延永福街由西向東行駛至上開路口，未留意支
    線車應暫停讓幹線道之直行車先行之規定，疏未注意即貿然
    左轉，丁○○見狀閃剎不及，致撞及甲○○之腳踏車，造成
    甲○○人車倒地，甲○○受有左股及左肱骨頭骨折之傷害，
    並感染肺炎，經醫為氣管切開術後，診治仍需插鼻管餵食等
    對於身體或健康難治之重傷害。
二、案經甲○○之妻乙○○○訴請臺灣高雄地方法院檢察署檢察
    官聲請簡易判決處刑。
    理  由
壹、證據能力部分：
一、按「被告以外之人於審判外之言詞或書面陳述，除法律有規
    定者外，不得作為證據。」刑事訴訟法第159 條第1 項固定
    有明文。惟按「被告以外之人於審判外之陳述，雖不符前4
    條之規定，而經當事人於審判程序同意作為證據，法院審酌
    該言詞陳述或書面陳述作成時之情況，認為適當者，亦得為
    證據。當事人、代理人或辯護人於法院調查證據時，知有第
    159 條第1 項不得為證據之情形，而未於言詞辯論終結前聲
    明異議者，視為有前項之同意。」刑事訴訟法第159 條之5
    亦規定甚明。本件被害人甲○○、告訴人乙○○○於警詢、
    偵查中之陳述及高雄榮民總醫院出具之診斷證明書影本1 紙
    、行政院國軍退除役官兵輔導委員會高雄榮民總醫院93年11
    月10日高總管字第0930012655號函文、同院93年12月6 日高
    總管字第0930014002號函文、廣聖醫院94年9 月26日廣（94
    ）第04 2號函文、臺灣省高屏澎區車輛行車事故鑑定委員會
    93年10月1 日高屏澎鑑字第931564號函附之鑑定意見書1 份
    屬被告以外之人於審判外之言詞陳述，惟被告於本院調查證
    據時，知有上情而未於言詞辯論終結前聲明異議，本院審酌
    上開筆錄及診斷證明書、函文作成時，較無人情施壓或干擾
    ，亦無不當取供之情形，認為以之作為本案之證據亦屬適當
    ，是其於警詢中之陳述及診斷證明書、函文、鑑定書，依刑
    事訴訟法第159 條之5 之規定，自得為證據，合先敘明。
二、次按，被告以外之人於審判外向法官所為之陳述，得為證據
    ，刑事訴訟法第159 條之1 第1 項定有明文。立法理由係認
    被告以外之人（包括證人、鑑定人、告訴人、被害人及共同
    被告等）之陳述係在法官面前為之，因其任意陳述之信用性
    已受確定保障之情況下所為，自得作為證據。不問係其他刑
    事案件之羈押訊問期日、勘驗期日、準備程序期日、審理期
    日或民事事件、行政訴訟程序，凡係在普通法院法官（軍事
    法官、外國法官不與之）面前所為之陳述，均具有證據能力
    。本件證人黃錦榮於原審94年1 月20日在調查時所為之陳述
    (見 本院93年度交簡字第1686號卷第131 頁)， 在其任意陳
    述之信用性無疑之情況下，其陳述自具有證據能力。
三、又按「法院或檢察官得囑託醫院、學校或其他相當之機關、
    團體為鑑定，或審查他人之鑑定，並準用第203 條至第206
    條之1 之規定。」、「鑑定之經過及其結果，應命鑑定人以
    言詞或書面報告。」，亦分別為刑事訴訟法第208 條第1 項
    前段、第206 條第1 項定明定。是經法院或檢察官囑託相當
    之機關為鑑定後，經鑑定人以書面報告其鑑定之結果者，即
    屬同法第159 條第1 項所謂之「法律有規定者」，不受該條
    項規定「不得作為證據」之限制。且同法第208 條第1 項前
    段對於法院或檢察官囑託相當之機關為鑑定之情形，僅規定
    ：「準用第203 條至第206 條之1 之規定」，至於同法第
    202 條有關「鑑定人應於鑑定前具結」之規定，則不在準用
    之列。故於法院或檢察官囑託相當之機關為鑑定，而該受囑
    託機關以書面報告鑑定結果之情形，既非屬依法應具結者。
    是同法第158 條之3 有關「證人、鑑定人依法應具結而未具
    結者，其證言或鑑定意見，不得作為證據」之規定，於此時
    即無適用之餘地。查卷附之行政院衛生署95年11月9 日衛署
    醫字第0950216236函附之行政院衛生署醫事審議委員會第00
    00000 號鑑定書1 份，係本院依職權囑託行政院衛生署所為
    之鑑定，依上開說明，自亦有證據能力。
四、末按，刑事訴訟法第159 條之4 規定，除前3 條之情形外，
    下列文書亦得為證據：(一)除顯有不可信之情況外，公務員職
    務上製作之紀錄文書、證明文書。(二)除顯有不可信之情況外
    ，從事業務之人於業務上或通常業務過程所須製作之紀錄文
    書、證明文書。(三)除前2 款之情形外，其他於可信之特別情
    況下所製作之文書。此係因公務員職務上製作之紀錄文書或
    證明文書，係公務員依職權所為，與其責任、信譽攸關，若
    有錯誤、虛偽，公務員可能因此擔負刑事及行政責任，且該
    等文書經常處於可能受公開檢查之狀態，其正確性及真實之
    保障極高；另從事業務之人在業務上或通常業務過程製作之
    上開文書，因係於通常業務上不間斷而規律之記載，一般均
    有會計等人員校對，記錄時亦無預見日後將作為證據之偽造
    動機，其虛偽之可能性較小，且如讓製作者以口頭方式在法
    庭上再重述過去之事實或數據，實際上有其困難，二者具有
    一定程度之不可代替性，是除非有顯不可信之情況外，上開
    公務文書或業務文書應均具有證據能力；又與上開公務文書
    或業務文書同具有可信性之官方公報、統計表、體育紀錄、
    學術論文及家譜等文書，除非均有顯不可信之情況外，基於
    同一理由，亦應具有證據能力。查本件卷附之高雄縣政府警
    察局旗山分局95年3 月16日高縣旗警交字第0950002691號函
    附高雄縣政府警察局交通事故紀錄表1 份、高雄縣政府警察
    局旗山分局道路交通事故現場圖、道路交通事故調查表(一)、
    (二)各1 份，均係公務員職務上製作之文書；另卷內之國軍退
    除役官兵輔導委員會高雄榮民總醫院95年3 月16日高總管字
    第0950002439號函附之甲○○病例資料正本1 份、廣聖醫院
    94年9 月26日廣 (94) 第042 號函附之甲○○出院病例摘要
    影本1 份，均係從事業務之人於業務上或通常業務過程所須
    製作之文書，經查亦無顯不可信之情況，上開文書自均具有
    證據能力，併予敘明。
貳、實體部分：
一、上開事實，業據上訴人即被告丁○○於原審及本院審理時坦
    承不諱，核與被害人甲○○於警詢及告訴人金張能玉於警詢
    、偵查中之指訴情節大致相符。此外，復有高雄縣政府消防
    局95年3 月9 日高縣消指字第0950001616號函附救護紀錄表
    1 份、高雄縣政府警察局旗山分局95年3 月16日高縣旗警交
    字第0950002691號函及所附高雄縣政府警察局交通事故紀錄
    表1 份、高雄縣政府警察局旗山分局道路交通事故現場圖、
    道路交通事故調查表(一)、(二)、現場及車損照片9 張、高雄榮
    民總醫院出具之診斷證明書1 紙、國軍退除役官兵輔導委員
    會高雄榮民總醫院95年3 月16日高總管字第0950002439號函
    附之甲○○病例資料正本1 份可資佐證。本院復審酌：
  (一)按汽車行駛時，駕駛人應注意車前狀況，並隨時採取必要之
    安全措施，道路交通安全規則第94條第3項定有明文。被告
    駕車自應負有上開注意義務，而肇事當時天候晴、日間日然
    光線，道路係柏油路面、乾燥無缺陷，亦無任何障礙物，視
    距良好，有該道路交通事故調查表(一)在卷足據，依被告之智
    識、能力等情，亦無不能注意之情事，竟疏於注意上情，於
    上揭時地駕駛前開機車行經上開交岔路口時，未注意車前狀
    況，以致未能及時為停車或減速之必要安全措施，致撞擊當
    時左轉由甲○○騎乘之腳踏車。而本件交通事故之肇事因素
    ，經送臺灣省高屏澎區車輛行車事故鑑定委員會鑑定結果，
    亦認甲○○騎腳踏車支線左轉未讓直行車先行為肇事主因，
    被告騎乘輕機車未注意車前狀況為肇事次因，有該鑑定委員
    會93年10月1日高屏澎鑑字第931564號函暨所附之鑑定意見
    書乙份在卷可參。從而，被告就本件交通事故之發生，顯有
    過失。
  (二)按刑法上之過失，固以過失行為與結果之間，於客觀上有因
    果關係存在為必要；然此所謂因果關係，並不以過失行為係
    結果發生之直接原因為限，僅以有相當之因果關係存在，即
    足當之。而行為之於結果，是否具有相當因果關係，應依事
    後之立場，客觀地審查行為當時之具體事實，如認某行為確
    為發生結果之相當條件者，該行為即有原因力；至若某行為
    與行為後所生之條件相結合而始發生結果者，亦應就行為時
    所存在之事實，為客觀之事後審查，如認為有結合之必然性
    者，則該行為仍不失為發生結果之原因，應認具有相當因果
    關係，最高法院90年度台上字第5164 號著有判決可稽。又
    按刑法第10條第4項第6款所謂其他於身體或健康有重大不治
    或難治之傷害，係指傷害重大，且不能治療或難於治療者而
    言，故傷害雖屬不治或難治，如於人之身體或健康無重大影
    響者，仍非本款所稱之重傷（最高法院29年上字第685號判
    例意旨參照）。經查：
  1.本件被害人甲○○係9年9月2日出生，於車禍發生時即92 年
    7月29日，已年滿81歲，經送至高雄榮民總醫院診治，翌日
    行左髖部半髖關節置換手術，同年8月22日經氣管切開術，
    由醫診斷有左股、左肱骨頭骨折，肺炎之症狀，被害人於同
    年10月3日出院，有該醫院之診斷證明書1紙附卷可考（見93
    年度發查字第397號卷第10頁）。經原審函查被害人上述骨
    折未治癒有無可能轉變或延伸成肺炎、與本件車禍之關連及
    可否治癒等問題，該醫院函覆以：「病人因年紀及左側肢股
    骨骨折，若未治療，則需臥床靜養直至骨折癒合為止，則實
    證醫學研究報告，若老年人肢骨骨折未治療，因而活動能力
    降低，便會有極高比例造成肺炎，甚至死亡。...，經半人
    工髖關節置換術後，會比其他人更容易有肺泡膨脹不全，吸
    入性肺炎，感染性肺炎等問題」，「該病人股骨骨折復原良
    好，而肺炎之診斷則是依病人臨床症狀及X光、細菌培養依
    據而診斷，肺炎與92年7月29日之車禍無直接關聯，但因車
    禍而臥床，因骨折而身體抵抗力下降，或餵食嗆到皆有可能
    ，左側肱股、股骨骨折經手術治療皆有極高比例可以治癒，
    肺炎則需依細菌種類、病人身體狀況、抗生素使用多方面配
    合才可治癒」等語，有該醫院93年11月10日高總管字第0930
    012655號函、93年12月6 日高總管字第0930014002號函文附
    卷可佐 (原審第35、36頁、第63、64頁)。 由上可知，被害
    人甲○○因車禍受有骨折之傷害，且因年歲較長，手術活動
    力降低而致肺炎，該車禍就與肺炎間應有間接影響。
  2.再被害人甲○○於92年10月3 日由高雄榮民總醫院出院後，
    即送至高雄縣旗山廣勝醫院醫治，其到院就診原因為「氣切
    術後，痰多，黃稠、呼吸喘、發燒」，診斷為「慢性阻塞性
    肺病併感染、氣管造口術後、糖尿病」，現今身體狀況為：
    「雙下肢無力，無法下床活動，需他人協助輪椅代步，在本
    院復健治療，插鼻胃管餵食，氣管造口存，常咳嗽且痰液黃
    稠、量多不易咳出，偶有惡臭，常痰液抽吸及蒸汽吸入，且
    易有肺部感染情形」，「該病狀縱經妥善治療，仍無法判斷
    可否治癒」等情，有廣聖醫院94年9 月26日廣 (94) 第042
    號函文及甲○○之出院病例摘要影本1 份在卷可證 (原審第
    166 至188 頁)。 可見被害人甲○○於案發後2 年尚無法自
    行進食，且無法下床活動，需由他人協助輪椅代步，是被害
    人甲○○於車禍發生後迄今，均仍無法自行活動、進食等甚
    明。
  3.本院依職權送請行政院衛生署鑑定結果，亦認被害人甲○○
    受傷時年滿82歲，受傷程度為左肱骨近端骨折及左股骨頸骨
    折，隔日接受左髖半人工關節置換手術。根據統計，有關髖
    關節附近的老年人骨折 (如本例股骨頭骨折)， 接受人工關
    節置換後一年的死亡率，約從10至%41%，髖關節附近的老年
    人骨折，約有37% 會發生內科併發症，而其中最常見就是肺
    炎，約占64% 之多。其他比較常見，則有敗血症等等。故老
    人於車禍受傷後，依其年齡、體能狀態觀察，屬於老年人之
    族群，手術屬必要之治療，手術後治療期間發生肺炎感染，
    有其一定之發生比率，但不一定會發生」、「手術後發生肺
    炎感染，最可能的原因為病人手術後，身體虛弱，甚至意識
    不清造成肺部的分泌物如痰，無法咳出，累積於肺部造成肺
    炎。故經由醫護人員妥善照顧，是可以降低發生的比率，但
    不可能完全避免。」等語，有行政院衛生署95年11月9 日衛
    署醫字第0950216236函附之行政院衛生署醫事審議委員會第
    0000000 號鑑定書1 份在卷可稽。是以，本院綜合被害人甲○○之年紀、其因車禍受有骨折呈臥病狀態及因而感染肺炎
    ，長達2 年迄今均無法自行進食、無法自由活動等相關情形
    ，由事後客觀之判斷，被害人初始因本件車禍事故導致之肢
    體骨折而入院治療，但因該傷勢臥病在床，治療期間引發肺
    炎，再為氣管切開之治療行為，而衍生被害人長期無法自行
    進食，乃肇因於被告駕車肇事致被害人受傷所致，故兩者間
    自有相當因果關係。且被害人因本件車禍受傷呈臥病狀態及
    因而感染肺炎，長達2 年迄今均無法自行進食、無法自由活
    動，其所受之傷害堪認已達重大不治之重傷程度。
  (三)雖被害人甲○○行經上開交岔路口為支線，轉彎車未讓直行
    車先行，有其較重之過失責任，惟被告與被害人之過失行為
    既併合為本件車禍發生原因，被告之過失責任仍不得因之減
    免。綜上所述，本件事證明確，被告犯行堪以認定。
二、按，刑法於94年1月7日修正，同年2月2日公布，並於95年7
    月1日施行，而新修正刑法第2條第1項之規定，係規範行為
    後法律變更所生新舊法律比較適用之準據法，於新法施行後
    ，應適用新法第2條第1項之規定，為「從舊從輕」之比較。
    且比較時應就罪刑有關之共犯、未遂犯、想像競合犯、牽連
    犯、連續犯、結合犯，以及累犯加重、自首減輕暨其他法定
    加減原因 (如身分加減)與加減例等一切情形，綜其全部罪
    刑之結果而為比較，再適用有利於行為人之法律處斷 (最高
    法院85年度台上字第757號判決要旨、最高法院95年5月23日
    95年第8次刑事庭會議決議參照)。茲比較新、舊法如下：
  (一)被告行為時，刑法第284 條第1 項後段所定之法定本刑，其
    中關於罰金之最低額度，依刑法第33條第5 款規定：罰金：
    一元以上。另依現行法規所定貨幣單位折算新臺幣條例第2
    條之規定，折算為新臺幣後，為三元以上。而被告行為後，
    94 年1月7 日修正，同年2 月2 日公布，並於95年7 月1 日
    施行之刑法第33條第5 款規定：罰金，新臺幣一千元以上，
    以百元計算之。比較新、舊法之結果，95年7 月1 日修正前
    之刑法第284 條第1 項後段之法定刑，就罰金部分，其最低
    度為新臺幣三元，而95年7 月1 日修正後之刑法第284 條第
    1 項後段之法定刑，就罰金部分，其最低度為新臺幣一千元
    ，以修正前之刑法第284 條第1 項後段之規定較有利於被告
    。
  (二)又按，「行為後法律有變更者，適用行為時之法律。但行為
    後之法律有利於行為人者，適用最有利於行為人之法律。」
    此為刑法第2 條第1 項揭示之法律變更從舊從輕原則，規範
    目的在於避免惡化行為人之法律地位，致其受行為時無法預
    見之刑罰處罰，故該條文「法律」之解釋限於「刑罰法律」
    （釋字第103 號解釋、最高法院5 1 年台非字第76號判例參
    照），循此意旨，則該條文之「變更」當限於「影響整體刑
    罰權規範內容利或不利」之變更（最高法院8 5 年度台上字
    第105 號判決參照），始合其規範目的，且限於裁判時與行
    為時所應適用之同一法律（條）之法定刑已有所變更之情形
    ，若非同一法律，且不影響刑罰權利或不利變更時，則僅生
    擇一適用之問題，並無從輕原則之適用（最高法院89年度台
    上字第1373號判決參照）。查被告行為時，刑法第284 條第
    1項後段之法定本刑，其中關於罰金部分，依罰金罰鍰提高
    標準條例第1條前段規定，就其原定數額提高為10倍 (中華
    民國72年7月27日司法院、行政院令發布，並自72年8月1日
    起施行：「依戡亂時期罰金罰鍰提高標準條例 (80年5月6日
    修正名稱為罰金罰鍰提高標準條例)第1條前段及第3條規定
    將刑法定有罰金各條之罰金數額，均提高為10倍)。及依現
    行法規所定貨幣單位折算新臺幣條例第2條規定，以新臺幣
    元之3倍計算，換言之，被告行為時之刑法第284條第1項後
    段之法定本刑，就罰金部分，經折算為新臺幣後，為原定罰
    金數額之30倍；而被告行為後，依95年6月14日公布之刑法
    施行法第1條之1規定，中華民國94年1月7日刑法修正施行後
    ，刑法分則編所定罰金之貨幣單位為新臺幣 (第1項)。94年
    1 月7日刑法修正時，刑法分則編未修正之條文定有罰金者
    ，自94年1月7日刑法修正施行後，就其數額提高為30倍。但
    自72年6月26日至94年1月7日新增或修正之條文，就其所定
    數額提高為3倍 (第2項)。查刑法第284條第1項後段自72年6
    月26日至94年1月7日間並無修正，是依據前揭刑法施行法第
    1條之1之規定，刑法第第284條第1項後段之法定本刑，自95
    年7月1日起，其罰金單位改為新臺幣，並就原訂數額提高為
    30倍，與刑法施行法第1條之1修訂前之數額並無不同。是刑
    法施行法第1條之1施行後，罰金刑貨幣單位雖有「銀元」、
    「新臺幣」之更異，惟適用結果之罰金額度則無二致，就罰
    金法定刑提高之「刑罰權規範內容」並無利或不利變更，自
    不生新、舊法之比較問題。本院復審酌刑法施行法第1條之1
    增訂之立法理由謂：「依94年1月7日修正之刑法第33條第
    5款規定，罰金貨幣單位已改為新臺幣，刑法分則編各罪所
    定罰金之貨幣單位，自應配合上開規定修正，爰為第1項規
    定。刑法24年施行後，為解決國民所得經濟水準已大幅提
    昇問題，有關罰金與罰鍰倍數之調整及銀元與新臺幣之折算
    標準，訂有「罰金罰鍰提高標準條例」及「現行法規所定貨
    幣單位折算新臺幣條例」，除罰金以一銀元折算三元新臺幣
    外，並將72年6月26日以前修正之刑法部分條文罰金數額提
    高為10倍；其後修正者則不再提高倍數，亦即刑法分則各罪
    罰金數額視前開情形分別提高為30倍或3倍。考量新修正之
    刑法施行後，不再適用「現行法規所定貨幣單位折算新臺幣
    條例」，為使罰金數額趨於一致，避免衍生新舊法比較適用
    問題，以緩和實務適用法律之衝擊，於不變動罰金數額之前
    提下，爰為第2項規定。」等語，顯見立法者有意以刑法施
    行法第1條之1之規定取代，「罰金罰鍰提高標準條例」及「
    現行法規所定貨幣單位折算新臺幣條例」之規定。是以，刑
    法施行法第1條之1公布施行之後，自應適用刑法施行法第1
    條之1規定，附此敘明。
  (三)又本件被告犯罪時之刑法第41條第1 項前段規定：「犯最重
    本刑為5 年以下有期徒刑以下之刑之罪，而受6 個月以下有
    期徒刑或拘役之宣告，因身體、教育、職業、家庭之關係或
    其他正當事由，執行顯有困難者，得以1 元以上3 元以下折
    算1 日，易科罰金。」，另依現行法規所定貨幣單位折算新
    臺幣條例第2 條規定，現行法規所定金額之貨幣為圓、銀元
    或元者，以新臺幣元之3 倍計算，及依修正前罰金罰鍰提高
    標準條例第2 條（現已刪除）規定，依刑法第41條易科罰金
    者，就其原定數額提高為100 倍折算1 日，故被告行為時之
    易科罰金折算標準，得以銀元100 元以上300 元以下折算1
    日，經折算為新臺幣後，應以新臺幣300 元以上900 元以下
    折算1 日。惟95年7 月1 日修正公布施行之刑法第41條第1
    項前段則規定：「犯最重本刑為5年 以下有期徒刑以下之刑
    之罪，而受6 個月以下有期徒刑或拘役之宣告者，得以新臺
    幣1000元、2000元或3000元折算1 日，易科罰金。」比較修
    正前後之易科罰金折算標準，以95年7 月1 日修正公布施行
    前之規定，較有利於被告，是應依刑法第2 條第1 項前段，
    適用修正前刑法第41 條 第1 項前段規定，定其折算標準。
  (四)綜合上述，就本案而言，比較新、舊法之結果，仍以被告行
    為時之刑法規定較有利於行為人，自應依刑法第2 條第1 項
    前段規定，適用修正前之刑法第284 條第1 項後段、修正前
    刑法第41條第1 項前段之規定。
三、核被告所為，係犯刑法第284 條第1 項後段之過失致重傷害
    罪。又被告肇事時未考領有駕駛執照，此為其自承在卷，其
    無駕駛執照駕車，並肇致被害人受重傷害，而依法應負刑事
    責任，應依道路交通管理處罰條例第86條第1項之規定，加
    重其刑。公訴人認被告係犯刑法第284條第1項前段之過失傷
    害罪，容有誤會，復漏未查明被告無照駕駛之事實，亦有未
    洽；惟其社會基本事實同一，本院自應予以審究，並變更起
    訴法條。被告選任之辯護人認被告符合刑法第62條前段自首
    之規定，應依法減輕其刑等語。惟查，證人即前往車禍現場
    處理之警員黃錦榮於原審94年1 月20日調查時證述：「我到
    達現場，雙方當事人均不在現場，現場沒有人，只有機車及
    腳踏車，我就繪圖及照相。」、「我們是問勤務中心才知道
    被害人到旗山鎮博愛醫院，我到醫院後，找到甲○○先生製
    作筆錄，之後才找到丁○○。丁○○的筆錄是我通知她到派
    出所製作的，不是在現場做的」等語 (見原審卷第131 頁)
    ，足見警員黃錦榮知悉被告係本件車禍肇事者之後，始通知
    被告前往製作筆錄，被告並未在警員尚未知悉本件犯罪之前
    ，主動向有偵查犯罪權限之機關陳述犯罪事實並表明願接受
    裁判，其所為尚不符合刑法第62條前段之自首規定，自難據
    以減輕其刑，附此敘明。原審依道路交通管理處罰條例第86
    條第1 項，刑法第284 條第1 項後段、第41條第1 項前段 (
    修正前)， 罰金罰鍰提高標準條例第1 條前段 (修正前)、
    罰金罰鍰提高標準條例第2 條 (現已廢止)， 並審酌被告未
    考領有適當之駕駛執照，且因一時疏於注意而肇事，有其不
    當；另考量被告坦承過失犯行，其無前科紀錄，有臺灣高等
    法院被告前案紀錄表、臺灣高雄地方法院被告院內索引卡紀
    錄表各1 份在卷可佐，足見其素行良好，及斟酌被害人所受
    之傷害非輕等一切情狀，量處有期徒刑3 月，並諭知易科罰
    金以300 元折算1 日之折算標準，經核認事用法尚無不合，
    量刑亦稱妥適。被告以其符合刑法第62前段自首之規定，認
    原審量刑過重為由而提起上訴 (被告及其選任之辯護人原爭
    執其駕車肇事與被害人甲○○之重傷害間，並無相當因果關
    係，惟於本院95年1 月11日審理時已不爭執)， 指摘原判決
    不當，為無理由，應予駁回。惟考量被告未曾受有期徒刑以
    上刑之宣告，業如前述，其於本院審理中已與告訴人乙○○○達成和解，有和解書1 份在卷可證，告訴人乙○○○之代
    理人丙○○及公訴人均請求本院予以宣告緩刑，本院認被告
    於犯罪後自始均坦承犯行，復與告訴人乙○○○達成和解，
    賠償被害人之損害，顯見其深具悔意，認其應無再犯之虞，
    爰依刑法第74條第1 項第1 款之規定，併予宣告緩刑期間2
    年，以啟自新。又原審雖未及比較新、舊法之有利不利，惟
    其係依據裁判當時有效之法律而適用，本院比較新、舊法之
    結果，雖應增加引用刑法施行法第1 條之1 ，刑法第2 條第
    1 項前段規定，並刪除引用罰金罰鍰提高標準條例第1 條前
    段之規定，但被告所成立之罪名為刑法第284 條第1 項後段
    、道路交通管理處罰條例第86條第1 項之規定，與原審適用
    之法律並無不同，是以，自毋庸因原審判決後之上開法律變
    更而撤銷原審判決，附此敘明。
據上論斷，應依刑事訴訟法第455條之1第3項、第368條，判決如
主文。
本案經檢察官戊○○到庭執行職務。
中　　華　　民　　國　　96　　年　　1 　　月　　25　　日
                  刑事第九庭    審判長法　官  王啟明
                                      法　官  謝梨敏
                                      法  官  陳建和
以上正本證明與原本無異。
不得上訴。
中　　華　　民　　國　　96　　年　　1 　　月　　25　　日
                                      書記官  林姵妤
附錄本判決論罪之法條：
刑法第284 條第1 項後段
因過失傷害人者，處6 月以下有期徒刑、拘役或500 元以下罰金
。致重傷者，處1 年以下有期徒刑、拘役或500 元以下罰金。
